【裁判字號】    92,婚,626
【裁判日期】    920715
【裁判案由】    確認婚姻不成立
【裁判全文】
臺灣板橋地方法院民事判決  九十二年度婚字第六二六號
    原      告  乙○○
    被      告  甲○○  籍設台北縣三重市○○街十一號二樓
右當事人間請求確認婚姻關係不成立事件，本院判決如左：
    主  文
確認乙○○與甲○○之婚姻關係不成立。
訴訟費用由被告負擔。
    事  實
一、原告方面：
(一)聲明：求為判決如主文所示。
(二)陳述：
(１)兩造先於民國九十年五月十八日結婚，於九十一年十一月二十八日離婚，又於九
    十二年一月一日結婚，並於同年月二日向戶政機關為結婚登記，惟兩造第二次結
    婚並未舉行公開儀式，僅填具結婚證書，嗣後向戶政機關辦理登記。
(２)按結婚，應有公開儀式及兩人以上之證人；結婚不具備民法第九百八十二條第一
    項之方式者，無效；民法第九百八十二條第一項、第九百八十八條第一款分別定
    有明文。兩造結婚，既未有公開儀式，自屬無效，為此提起本件訴訟。
(三)證據：提出戶籍謄本、結婚證書為證，並請求訊問證人葉重慶、陳美幸。
二、被告方面：
(一)聲明：無意見。
(二)陳述：兩造當時結婚並未舉行公開儀式。
    理  由
一、原告主張兩造先於九十年五月十八日結婚，於九十一年十一月二十八日離婚，又
    於九十二年一月一日結婚，並於同年月二日向戶政機關為結婚登記，惟兩造第二
    次結婚並未舉行公開儀式，僅填具結婚證書，嗣後向戶政機關辦理登記之事實，
    業據原告提出戶籍謄本及結婚證書為證，並經證人葉重慶結證稱：他們沒有舉行
    公開儀式也沒有宴客。及證人陳美幸結證稱：他們沒有舉行公開儀式也沒有宴客
    ，他們是直接到戶政事務所辦理結婚登記而已。且被告亦承認其與原告未舉行公
    開之結婚儀式之情。是本院綜上事證，堪認原告主張之事實為真實。
二、按結婚，應有公開儀式及二人以上之證人。民法第九百八十二條第一項定有明文
    。所謂結婚應有公開之儀式，係指結婚之當事人應行定式之禮儀，使不特定人得
    以共聞共見認識其為結婚者而言。而結婚時之證人，無論是否簽名於結婚證書之
    人，均以曾經到場者為限，若未親到，雖委託他人在結婚證書內代表簽名、蓋章
    ，仍不得認為證人。結婚不具備民法第九百八十二條第一項之方式者，其結婚無
    效。民法第九百八十八條第一款亦定有明文。其次，我國民法雖無婚姻不成立之
    規定，但是，理論上，法律行為必須成立後，才有是否無效之問題，民事訴訟法
    第五百六十八條第一項亦規定得提起確認婚姻不成立之訴，是以，如未具備公開
    結婚儀式，即屬無結婚行為，欠缺法律行為之特定成立要件，婚姻根本不成立，
    是以得訴請確認婚姻關係不成立。查兩造於九十二年一月一日結婚，並未舉行任
    何定式之禮儀，使不特定人得以共聞共見認識其為結婚，是兩造顯無結婚行為。
    又確認婚姻不成立之訴，為民事訴訟法第五百六十八條所定，兩造既無結婚行為
    ，惟戶籍登記上仍為兩人婚姻之登記，致與事實不符，堪認原告有以確認判決除
    去此不明確法律關係之必要，從而，原告提起本件訴訟為有理由，應予准許。
三、據上論結，原告之訴為有理由，並依民事訴訟法第七十八條，判決如主文。
中      華      民      國    九十二    年      七      月      十五    日
                                        臺灣板橋地方法院家事法庭
~B法      官  毛崑山
右正本證明與原本無異
如對本判決不服，應於判決送達後二十日內向本院提出上訴狀
中      華      民      國    九十二    年      七      月      十五    日
~B法院書記官  廖宮仕


司法院資訊處製作；財團法人民間司法改革基金會備份。
